臺灣基隆地方法院民事判決
109年度重訴字第30號
原      告  溫秀彩  


訴訟代理人  林金發律師
被      告  謝原振  



訴訟代理人  劉佳強律師
上列當事人間請求給付借款事件，本院於民國110年4月22日言詞
辯論終結，判決如下：
    主  文
被告應給付原告新臺幣肆佰壹拾玖萬肆仟玖佰肆拾捌元，及其中
新臺幣參佰參拾肆萬玖仟零陸拾柒元自民國一百一十年四月二十
三日起至清償日止，按年息百分之十二計算之利息。
原告其餘之訴駁回。
訴訟費用由被告負擔百分之六十二，餘由原告負擔。 
    事實及理由
一、按訴狀送達後，原告不得將原訴變更或追加他訴，但擴張或
    減縮應受判決事項之聲明者，不在此限，民事訴訟法第255
    條第1項第3款定有明文。查原告起訴時原係聲明：被告應給
    付原告新臺幣(下同)6,695,373元，及其中2,507,565元自民
    國107年7月4日起，其中2,838,000元自108年5月18日起，均
    至清償日止，按年息20%計算之利息。嗣原告於本院110年4
    月22日言詞辯論期日當庭變更前開請求之利息利率為12%，
    係就利息部分減縮應受判決事項之聲明，核與前開規定相符
    ，應予准許，合先敘明。
二、原告起訴主張：
(一)被告前於103年7月15日向原告借款400萬元(下稱系爭借款一
    )，約定利息按月息1.7%計算，借款期間自103年7月15日起
    至104年1月15日止共6個月，經預扣兩造約定前開借款期間
    每月48,000元之利息6個月合計408,000元【計算式：400萬
    元×1.7%×6月＝408,000元】，原告實際匯款予被告之金額為3
    ,592,000元【計算式：400萬元－408,000元＝3,592,000元】
    ，被告並以訴外人謝秀幸(下逕稱謝秀幸)所有坐落基隆市○○
    區○○段000地號土地(下稱系爭土地)為原告設定擔保債權總
    金額為400萬元、清償日期為105年7月30日之普通抵押權(下
    稱系爭甲抵押權)以擔保前開400萬元借款之清償。嗣被告還
    款困難，兩造乃合意於104年1月起至105年2月間，調降計息
    利率為月息1.4%，被告每月應付利息減縮為56,000元【計算
    式：400萬元×1.4%＝56,000元】；復於105年3月起至105年9
    月間，合意調降計息利率為月息1%，被告每月應付利息減縮
    為40,000元【計算式：400萬元×1%＝40,000元】。詎被告仍
    未依約清償借款本息，經被告於106年10月16日以系爭甲抵
    押權所擔保400萬元借款債權屆期未獲清償而聲請本院以106
    年度司拍字第21號裁定(下稱系爭抵押物裁定)拍賣系爭土地
    後，執前開已確定拍賣抵押物裁定聲請本院以106年度司執
    字24521號(下稱系爭執行事件)執行拍賣系爭土地，經本院
    於107年7月3日分配4,011,000元(含執行費72,616元及程序
    費用2,000元)予原告；又被告歷次清償系爭借款一利息部分
    之日期及金額如附表一所示，而被告自105年9月15日起至受
    分配4,011,000元之日即107年7月3日止共657日間，以月息1
    %(即年息12%)計算，應付利息合計864,000元【計算式：400
    萬元×12%365日×657日＝864,000元】，經扣除被告於104年1
    月14日溢付之56,000元及被告於105年10月14日、同年12月1
    4日分別零星給付之20,000元、4,000元，利息部分尚欠784,
    000元【計算式：864,000元－56,000元－20,000元－4,000元＝7
    84,000元】未清償；是原告所受分配之4,011,000元，經依
    序抵充系爭執行事件執行費72,616元、程序費用2,000元及
    前開利息864,000元後，剩餘案款3,152,384元【計算式：4,
    011,000元－72,616元－2,000元－864,000元＝3,152,384元】可
    供抵充本金，經抵充本金後，尚有本金847,616元【計算式
    ：400萬－3,152,384元＝847,616元】未獲清償；另自原告受
    分配4,011,000元之翌日即107年7月4日起至本件言詞辯論終
    結日即110年4月22日止共1024日，剩餘本金847,616元以月
    息1%計算之利息合計283,963元【計算式：847,616元×12%3
    65日×1024日＝285,356元(元以下四捨五入，下同)】，準此
    ，被告就系爭借款一尚欠本息1,132,972元【計算式：847,6
    16元＋285,356元＝1,132,972元】未清償。
(二)被告前又於103年7月24日向原告借款300萬元(下稱系爭借款
    二)，約定按月息1.8%計算利息，借款期間自103年7月24日
    起至103年10月24日止共3個月，經預扣兩造約定前開借款期
    間每月54,000元之利息3個月合計162,000元【計算式：300
    萬元×1.8%×3月＝162,000元】，原告實際匯款予被告之金額
    為2,838,000元【計算式：300萬元－162,000元＝2,838,000元
    】，被告並以謝秀幸所有基隆市○○區○○段0000○號建物(即門
    牌號碼基隆市○○區○○路000號房屋）暨其基地(坐落基隆市○○
    區○○段00地號，應有部分3924/100000，與系爭建物合稱系
    爭不動產)為原告設定擔保債權總金額為300萬元、清償日期
    為105年7月30日之普通抵押權(下稱系爭乙抵押權)以擔保前
    開借款之清償。嗣被告還款困難，兩造乃合意於104年2月起
    至105年1月間，調降計息利率為月息1.4%，被告每月應計付
    利息減縮為42,000元【計算式：300萬元×1.4%＝42,000元】
    ；復於105年2月起至105年8月間，合意調降計息利率為月息
    1%，被告每月應計付利息減縮為30,000元【計算式：300萬
    元×1%＝30,000元】。詎被告仍未依約清償借款本息，經被告
    於106年10月16日以系爭乙抵押權所擔保300萬元借款債權屆
    期未獲清償而向本院聲請以系爭拍賣抵押物裁定拍賣系爭不
    動產後，執前開已確定拍賣抵押物裁定聲請本院以系爭執行
    事件執行拍賣系爭不動產，經本院於108年5月17日分配1,38
    2,445元(無執行費及程序費用)予原告；又被告歷次清償系
    爭借款二利息部分之日期及金額如附表二所示，而被告自10
    5年8月25日起至受分配1,382,445元之日即108年5月17日止
    共996日，以月息1%(即年息12%)計算，應付利息合計982,35
    6元【計算式：300萬元×12%365日×996日＝982,356元】，經
    加計被告於103年10月24日至104年2月24日未給付而應補付
    每月56,000元、3個月合計162,000元之利息【計算式：56,0
    00元×3個月＝162,000元】及被告未給付之104年4月份利息42
    ,000元，再扣除被告於105年9月26日、10月26日、12月27日
    分別零星給付之15,000元、15,000元、3,000元，利息部分
    尚積欠1,153,356元【計算式：982,356元＋162,000元＋42,00
    0元－15,000元－15,000元－3,000元＝1,153,356元】；是原告
    受分配之1,382,445元，經抵充前開利息1,153,356元後，僅
    餘案款229,089元【計算式：1,382,445元－1,153,356元＝229
    ,089元】可供抵充本金，經抵充後，尚有本金2,770,911元
    【計算式：300萬－229,089元＝2,770,911元】未獲清償；另
    自原告受分配1,382,445元之翌日即108年5月18日起至本件
    言詞辯論終結日即110年4月22日止共706日，剩餘本金2,770
    ,911元以計算之月息1%計算之利息合計646,799元【計算式
    ：2,770,911元×12%365日×706日＝643,155元】，準此，被
    告就系爭借款二尚欠本息3,414,066元【計算式：2,770,911
    元＋643,155元＝3,414,066元】未清償。
(三)從而，被告就系爭借款一尚欠本息1,132,972元未清償，另
    就系爭借款二尚欠本息3,414,066元未清償，未清償本息合
    計4,547,038元【計算式：1,132,972元＋3,414,066元＝4,547
    ,038元】，爰依兩造間消費借貸之法律關係提起本件訴訟，
    請求被告返還原告上開借款本息。
(四)對被告抗辯所為之陳述：本件係以未扣除預扣利息之本金為
    計算利息之基礎，倘認應以扣除預扣利息後之本金計算利息
    ，則被告即應補付約定預扣利息期間未給付之利息；至被告
    就系爭借款一分別於如附表一編號7至26所示日期清償之金
    額及就系爭借款二分別於如附表一編號8至25所示日期清償
    之金額，均係依兩造約定之數額給付之利息，不生溢付利息
    而有不當得利之問題，被告不得以其所辯溢付之利息抵充其
    他期未給付之利息。
(五)並聲明：被告應給付原告6,695,373元，及其中2,507,565元
    自107年7月4日起，其中2,838,000元自108年5月18日起，均
    至清償日止，按年息12%計算之利息。
三、被告則聲明請求駁回原告之訴，並答辯略以：
(一)系爭借款一部分：
    被告於103年7月15日向原告借貸400萬元，約定按月息1.7%
    計算利息，借款期間自103年7月15日起至104年1月15日止共
    6個月，經預扣兩造約定前開借款期間每月48,000元之利息
    合計408,000元，原告實際匯款予被告之金額為3,592,000元
    ，參諸最高法院63年度第6次民庭庭推總會決議㈢意旨，系爭
    借款一應以原告實際交付被告之3,592,000元為借款本金計
    算利息，前開預扣之408,000元並未實際交付被告，不能認
    係借貸本金之一部。又前開兩造約定408,000元之利息，被
    告迄104年1月15日止仍未給付；嗣兩造於104年1月16日起至
    105年2月16日間，合意調降計息利率為月息1.4%，被告每月
    應付利息為50,288元【計算式：3,592,000元×1.4%＝50,288
    元】，惟被告於前開期間每月均給付原告56,000元而溢付5,
    712元【計算式：56,000元－50,288元＝5,712元】，另被告於
    104年1月14日溢付原告56,000元，合計溢付130,256元【計
    算式：5,712元×13個月＋56,000元＝130,256元】，應自被告
    積欠原告之利息中扣除，積欠利息剩餘277,744元【計算式
    ：408,000元－130,256元＝277,744元】；兩造復於105年2月1
    7日起至105年9月19日間，合意調降計息利率為月息1%，被
    告每月應付利息減縮為35,920元【計算式：3,592,000元×1%
    ＝35,920元】，然被告於前開期間每月均給付原告40,000元
    而溢付4,080元【計算式：40,000元－35,920元＝4,080元】，
    合計溢付28,560元【計算式：4,080元×7月＝28,560元】，應
    自被告積欠原告之利息中扣除，積欠利息剩餘249,184元【
    計算式：277,744元－28,560元＝249,184元】；另被告於105
    年10月14日、同年12月14日分別給付原告之20,000元、4,00
    0元，亦應自被告積欠原告之利息中扣除，積欠利息剩餘225
    ,184元【計算式：249,184元－24,000元＝225,184元】。再被
    告自105年9月20日起至原告經系爭執行案件受分配4,011,00
    0元(含執行費72,616元及程序費用2,000元)之日即107年7月
    3日止共652日間，以月息1% (即年息12%)計算，應付利息合
    計769,967元【計算式：3,592,000元×12%365日×652日＝769
    ,967元】，加計前開積欠利息225,184元，被告迄至107年7
    月3日止積欠原告之利息為995,151元【計算式：769,967元＋
    225,184元＝995,151元】；是原告受分配之4,011,000元，經
    扣除依序優先抵充之執行費72,616元、程序費用2,000元及
    前開利息995,151元後，剩餘案款2,941,233元【計算式：4,
    011,000元－72,616元－2,000元－995,151元＝2,941,233元】可
    供抵充本金，經抵充本金後，尚有本金650,767元【計算式
    ：3,592,000元－2,941,233元＝650,767元】未獲清償；另自
    原告受分配4,011,000元之翌日即107年7月4日起至本件言詞
    辯論終結日即110年4月22日止共1024日，剩餘本金650,767
    元以月息1%計算之利息合計219,086元【計算式：650,767元
    ×12%365日×1024日＝219,086元】，準此，被告就系爭借款
    一尚欠本息869,853元【計算式：650,767元＋219,086元＝869
    ,853元】未清償。
(二)系爭借款二部分：
    被告於103年7月24日向原告借貸300萬元，約定按月息1.8%
    計算利息，借款期間自103年7月24日起至103年10月24日止
    共3個月，經預扣兩造約定前開借款期間每月54,000元之利
    息合計162,000元，原告實際匯款予被告之金額為2,838,000
    元，參諸最高法院63年度第6次民庭庭推總會決議㈢意旨，系
    爭借款二應以原告實際交付被告之2,838,000元為借款本金
    計算利息，前開預扣之162,000元並未實際交付被告，不能
    認係借貸本金之一部。又兩造約定103年7月25日至104年2月
    24日共4個月間每月利息為54,000元，加計被告尚未給付之
    前開利息162,000元，被告迄104年2月24日止，積欠原告378
    ,000元之利息未清償【計算式：(54,000元×4月)＋162,000元
    ＝378,000元】；嗣兩造於104年2月24日起至105年1月26日間
    ，合意調降計息利率為月息1.4%，被告每月應付利息為39,7
    32元【計算式：2,838,000元×1.4%＝39,732元】，惟被告於
    前開期間除104年4月外，每月均給付原告42,000元而溢付2,
    268元【計算式：42,000元－39,732元＝2,268元】，合計溢付
    22,680元【計算式：2,268元×10月＝22,680元】，應自被告
    積欠原告之利息中扣除，加計被告未給付之104年4月份利息
    39,732元，積欠利息剩餘395,052元【計算式：378,000元－2
    2,680元＋39,372元＝395,052元】；兩造復於104年1月27日起
    至105年8月26日間，合意調降計息利率為月息1%，被告每月
    應計付利息減縮為28,380元【計算式：2,838,000元×1%＝28,
    380元】，然被告於前開期間每月均給付原告30,000元而溢
    付1,620元【計算式：30,000元－28,380元＝1,620元】，合計
    溢付11,340元【計算式：1,620元×7月＝11,340元】，應自被
    告積欠原告之利息中扣除，積欠利息剩餘383,712元【計算
    式：395,052元－11,340元＝249,184元】；另被告於105年9月
    26日、同年10月14日、同年12月27日分別給付原告之15,000
    元、15,000元、3,000元，亦應自被告積欠原告之利息中扣
    除，積欠利息剩餘350,712元【計算式：383,712元－(15,000
    元＋15,000元＋4,000元＝350,712元】。再被告自105年8月27
    日起至原告經系爭執行案件受分配1,382,445元(不含執行費
    及程序費用)之日即108年5月16日止共994日間，以月息1% (
    即年息12%)計算，應付利息合計927,442元【計算式：2,838
    ,000元×12%365日×994日＝927,442元】，加計前開積欠利息
    350,712元，被告迄至108年5月16日止積欠原告之利息為1,2
    78,154元【計算式：927,442元＋350,712元＝1,278,154元】
    ；是原告受分配之1,382,445元，經抵充前開利息1,278,154
    元後，剩餘案款104,291元【計算式：1,382,445元－1,278,1
    54元＝104,291元】可供抵充本金，經抵充本金後，尚有本金
    2,733,709元【計算式：2,838,000元－104,291元＝2,733,709
    元】未獲清償；另自原告受分配1,382,445元之翌日即107年
    5月18日起至本件言詞辯論終結日即110年4月22日止共706日
    ，剩餘本金2,733,709元以月息1%計算之利息合計634,520元
    【計算式：2,733,709元×12%365日×706日＝634,520元】，
    準此，被告就系爭借款二尚欠本息3,368,229元【計算式：2
    ,733,709元＋634,520元＝3,368,229元】未清償。
四、經查，被告前於103年7月15日向原告借款400萬元，約定按
    月息1.7%計算利息，借款期間自103年7月15日起至104年1月
    15日止共6個月，經預扣兩造約定前開借款期間每月48,000
    元之利息6個月合計408,000元，原告實際匯款予被告之金額
    為3,592,000元，被告並以謝秀幸所有系爭土地為原告設定
    系爭甲抵押權以擔保前開400萬元借款之清償。嗣兩造合意
    於104年1月起至105年2月間，調降計息利率為月息1.4%，復
    自105年3月起，合意調降計息利率為月息1%，被告歷次清償
    系爭借款一利息部分之日期及金額如附表一所示；被告前復
    於103年7月24日向原告借款300萬元，約定按月息1.8%計算
    利息，借款期間自103年7月24日起至103年10月24日止共3個
    月，經預扣兩造約定前開借款期間每月54,000元之利息3個
    月合計162,000元，原告實際匯款予被告之金額為2,838,000
    元，被告並以謝秀幸所有之系爭不動產為原告設定系爭乙抵
    押權以擔保前開借款之清償。又兩造約定被告自103年7月25
    日起至104年2月24日共7個月間之每月應付利息為54,000元
    ；嗣兩造合意於104年2月起至105年1月間，調降計息利率為
    月息1.4%，復自105年2月起，合意調降計息利率為月息1%，
    被告歷次清償系爭借款二利息部分之日期及金額如附表二所
    示；其後被告仍未依約清償借款本息，經被告於106年10月1
    6日以上開抵押權所擔保之借款債權屆期均未獲清償而聲請
    本院以106年度司拍字第21號裁定拍賣系爭土地及系爭不動
    產後，執前開已確定拍賣抵押物裁定聲請本院以106年度司
    執字24521號執行拍賣系爭土地及建物，案經本院先後分別
    於107年7月3日、108年5月17日分配4,011,000元(含執行費7
    2,616元及程序費用2,000元，扣除後可供抵充利息、本金之
    數額為3,936,384元)、1,382,445元(無執行費及程序費用)
    予原告，其中4,011,000元用以抵充系爭借款一本息、1,382
    ,445元用以抵充系爭借款二本息，抵充順序係先抵充利息、
    再抵充本金等事實，有系爭借款一、二之借據、原告有限責
    任基隆市第二信用合作社帳戶跨行匯款回條聯、被告合作金
    庫商業銀行東基隆分行帳戶匯款紀錄、系爭土地土地登記第
    二類謄本、本院民事執行處強制執行金額分配表、分配結果
    彙總表、本院107年7月26日、108年5月21日基院華106司執
    誠字第24521號函等件影本附卷可稽(見本院卷第15至20、79
    、99、131至149頁)，並經本院依職權調取本院106年度司執
    字24521號強制執行案卷核閱無訛，且為兩造所不爭執，應
    堪信為真實。
五、按稱消費借貸者，謂當事人一方移轉金錢或其他代替物之所
    有權於他方，而約定他方以種類、品質、數量相同之物返還
    之契約；借用人應於約定期限內，返還與借用物種類、品質
    、數量相同之物，民法第474條第1項、第478條前段分別定
    有明文。次按金錢借貸契約係屬要物契約，自貸與金額中預
    扣利息，該預扣部分既未實際交付借用人，不能認為係貸與
    本金額之一部，故利息先扣之消費借貸，其據以計算利息之
    本金額應以利息預扣後實際交付借用人之金額為準(最高法
    院77年度台上字第164號、87年度台上字第1682號、88年度
    台上字第1346號判決、63年度第6次民庭庭推總會決議㈢
　　意旨參照)。查被告於103年7月15日向原告借款400萬元(即
    系爭借款一)，經預扣6個月利息408,000元，實際僅取得3,5
    92,000元；被告另於103年7月24日向原告借款300萬元(即系
    爭借款二)，經預扣3個月利息162,000元，實際僅取得2,838
    ,000元等節，既如前述，揆諸前揭規定及說明，原告就系爭
    借款一、二預扣利息部分之款項，既未實際交付被告，自不
    成立金錢借貸關係，因之，系爭借款一、二分別據以計算利
    息之本金金額，自應以利息預扣後原告實際交付被告之金額
    即3,592,000元、2,838,000元為準，原告主張系爭借款一、
    二應分別以借款契約記載之借款金額即400萬元、300萬元計
    算利息，洵無可採。再按清償人所提出之給付，應先抵充費
    用，次充利息，次充原本，為民法第323條前段所明定。茲
    就被告分別就系爭借款一、二迄至本件110年4月22日言詞辯
    論終結時止之清償情形，分述如下：
(一)系爭借款一部分【借款期間應給付利息、已清償利息、溢付
    利息、短付利息、已清償本金、尚欠利息及本金之計算式均
    如附表三所示】：
  1.查被告於103年7月15日向原告借貸400萬元，兩造約定借款
    期間自103年7月15日起至104年1月15日止共6個月，按月息1
    .7%計算利息，並約定預扣前開借款期間每月48,000元之利
    息合計408,000元，嗣兩造於104年1月起至105年2月間，合
    意調降計息利率為月息1.4%，復自105年3月起，合意調降計
    息利率為月息1%，而被告歷次清償系爭借款一利息部分之日
    期及金額如附表一所示，又系爭借款一據以計算利息之本金
    額應為原告實際交付被告之金額3,592,000元為準等節，業
    如前述。
  2.次查，被告於借款時未實際清償原預扣利息期間即自103年7
    月16日起至104年1月15日止之利息408,000元，而被告於104
    年1月14日給付原告之56,000元係被告溢付款項，應予扣除
    等情，為兩造所不爭執，故被告迄104年1月15日止，尚欠原
    告利息352,000元及本金3,592,000元未清償；嗣兩造於104
    年1月起至105年2月間，合意調降計息利率為月息1.4%，被
    告自104年1月16日起至105年2月15日間共13個月，以本金額
    3,592,000元計算，按月應給付之利息為50,288元，13個月
    之利息合計653,744元，而被告於附表一編號7至19所示日期
    分別清償56,000元，共13個月，合計728,000元。原告雖主
    張被告清償之利息，均係依兩造約定之數額給付，不生溢付
    利息而有不當得利之問題，被告不得抗辯溢付之利息抵充其
    他期未給付之利息云云。惟查，兩造雖就系爭借款一於103
    年7月15日起至104年1月15日止間約定以68,000元為每月應
    給付之利息；就系爭借款二於103年7月24日起至104年2月24
    日止間約定以56,000元為每月應給付之利息，然原告既不爭
    執系爭二筆借款之利息原分別為月息1.7%、1.8%，嗣調降為
    月息1.4%，再調降為月息1%，而原告預扣之利息及如附表一
    、二所示被告給付之利息，均與依兩造當時誤認之本金（即
    連同預扣利息在內之數額），按兩造約定之利率計算之利息
    金額相符，足認兩造就系爭二筆借款每月應給付之利息，並
    非約定固定金額，而係以借款本金之一定比例計算，是被告
    各期給付之利息若逾當期按上開方式計算之數額，即屬利息
    之溢付，自應抵充被告尚未清償之本息債務，原告上開主張
    ，要非有理。又兩造約定之抵充順序係先抵充利息、再抵充
    本金，既如前述，則被告溢付之利息自應儘先抵充已屆清償
    之利息，是被告於此期間溢付之利息74,256元，應抵充前揭
    之積欠利息，經抵充後，被告迄105年2月15日止，尚欠原告
    利息277,744元及本金3,592,000元未清償。又兩造復自105
    年3月起，合意調降計息利率為月息1%，而自105年2月16日
    起至同年9月15日間共7個月，以本金3,592,000元計算，被
    告按月應給付之利息為35,920元，7個月之利息合計251,440
    元，又被告於附表一編號20至26所示日期分別清償40,000元
    ，共7個月，合計280,000元，是被告溢付之利息為28,560元
    ，經抵充已屆清償期之利息後，被告迄105年9月15日止，尚
    欠原告利息249,184元及本金3,592,000元未清償。
  3.又查，原告於107年7月3日經系爭執行事件分配4,011,000元
    ，而被告自105年9月16日起仍以月息1%計付利息，以本金額
    3,592,000元計算，則被告自105年9月16日起至107年7月3日
    即受分配4,011,000元之日止，共656日應給付之利息合計77
    4,691元，惟被告於前開期間僅分別於附表編號27、29所示
    日期清償合計24,000元之利息，故被告迄107年7月3日止，
    尚欠原告利息999,875元及本金3,592,000元未清償；再前開
    所受分配執行案款4,011,000元，應優先抵充執行費72,616
    元及程序費用2,000元，次抵充利息，再抵充本金，為兩造
    所不爭執，準此，前開4,011,000元經抵充利息扣除執行費7
    2,616元及程序費用2,000元，可供抵充系爭借款一利息之數
    額為3,936,384元，經抵充利息999,875元後，可供抵充系爭
    借款一本金之數額為2,918,541元，再經抵充本金3,592,000
    元後，尚不足655,491元。
  4.末查，被告自經系爭執行事件分配4,011,000元翌日即107年
    7月4日起仍應以月息1%計付利息，以抵充後剩餘不足清償之
    本金額655,491元計算，被告自107年7月4日起至本件言詞辯
    論終結時之日即110年4月22日間共1024日應給付之利息合計
    220,676元。從而，經加計本金655,491元及利息220,676元
    ，被告就系爭借款一尚欠本息876,167元迄未清償。
(二)系爭借款二部分【借款期間應給付利息、已清償利息、溢付
    利息、短付利息、已清償本金、尚欠利息及本金之計算式均
    如附表四所示】：
  1.查被告於103年7月24日向原告借貸300萬元，兩造約定借款
    期間自103年7月24日起至103年10月24日止共3個月，按月息
    1.8%計算利息，並約定預扣前開借款期間每月54,000元之利
    息合計162,000元；兩造約定被告自103年7月25日起至104年
    2月24日共7個月間之每月應付利息為54,000元；嗣兩造合意
    於104年2月起至105年1月間，調降計息利率為月息1.4%，復
    自105年2月起，合意調降計息利率為月息1%，而被告歷次清
    償系爭借款二利息部分之日期及金額如附表二所示，又系爭
    借款二據以計算利息之本金額應為原告實際交付被告之金額
    2,838,000元為準等節，業如前述。
  2.次查，被告於借款時未清償原預扣利息3個月期間，即自103
    年7月25日起至104年10月24日止之利息162,000元及自103年
    10月25日至104年2月24日間共4個月、每月約定利息56,000
    元之利息，為兩造所不爭執，故被告迄104年1月15日止，尚
    欠原告利息378,000元及本金2,838,000元未清償；嗣兩造於
    104年2月起至105年1月間，合意調降計息利率為月息1.4%，
    被告自104年2月25日起至105年1月24日間共11個月，以本金
    額2,838,000元計算，按月應給付之利息為39,732元，11個
    月之利息合計437,052元，而被告於附表一編號7、8、10至1
    8所示日期分別清償42,000元，共11個月，合計462,000元，
    是被告溢付之利息為24,948元，經抵充已屆清償期之利息後
    ，被告迄105年1月24日止，尚欠原告利息353,052元及本金2
    ,838,000元未清償；兩造復自105年2月起，合意調降計息利
    率為月息1%，而被告自105年1月25日起至同年8月24日間共7
    個月，以本金額2,838,000元計算，被告按月應給付之利息
    為28,380元，7個月之利息合計198,660元，而被告於附表一
    編號19至25所示日期分別清償30,000元，共7個月，合計210
    ,000元，依此，被告溢付之利息為11,340元，經抵充已屆清
    償期之利息後，被告迄105年8月24日止，尚欠原告利息341,
    712元及本金2,838,000元未清償。
  3.又查，原告於108年5月17日經系爭執行事件分配1,382,445
    元，亦如前述；而被告自105年8月25日起仍以月息1%計付利
    息，以本金額2,838,000元計算，則被告自105年8月25日起
    至108年5月17日即受分配1,382,445元之日間共996日應給付
    之利息合計929,309元，惟被告於前開期間僅分別於附表編
    號26、27、29清償合計33,000元之利息，短付利息896,309
    元，故被告迄108年5月17日止，尚欠原告利息1,238,021元
    及本金2,838,000元未清償；再前開所受分配執行案款1,382
    ,445元，應抵充利息，再抵充本金，準此，前開1,382,445
    元經抵充利息1,238,021元後，可供抵充系爭借款二本金之
    數額為144,424元，經抵充本金2,838,000元後，尚不足2,69
    3,576元。
  4.末查，被告自經系爭執行事件分配1,382,445元翌日即108年
    5月18日起仍應以月息1%計付利息，以抵充後剩餘不足清償
    之本金額2,693,576元計算，被告自108年5月18日起至本件
    言詞辯論終結時之日即110年4月22日間共706日應給付之利
    息合計625,205元。從而，經加計本金2,693,576元及利息62
    5,205元，被告就系爭借款二尚欠本息3,318,781元迄未清償
    。
(三)綜上，被告就系爭借款一尚欠本息876,167元未清償，另就
    系爭借款二尚欠本息3,318,781元未清償，是本件被告未清
    償本息合計4,194,948元【計算式：876,167元＋3,318,781元
    ＝4,194,948元】。
六、綜上所述，原告依兩造間消費借貸之法律關係，請求被告給
    付迄本院110年4月22日言詞辯論終結時止尚未清償之本息4,
    194,948元，及其中本金3,349,067元【計算式：655,491元＋
    2,693,576元＝3,349,067元】自言詞辯論終結翌日即110年4
    月23日起至清償日止，按兩造約定利率即年息12%計算之利
    息，為有理由，應予准許，其逾此範圍之請求，則屬無據，
    應予駁回。
七、本件事證已臻明確，兩造其餘主張與攻擊防禦方法及所提證
    據，經審酌後認與本件判決之結果不生影響，爰不另一一論
    述，併此敘明。
八、據上論結，本件原告之訴為一部有理由、一部無理由，依民
    事訴訟法第79條，判決如主文。
中　　華　　民　　國　　110 　年　　5 　　月　　21　　日
                  民事庭法　官　姚貴美　　　　　
以上正本係照原本作成。
對於本件判決如有不服，應於收受送達後20日內向本院提出上訴
書狀，敘述上訴之理由，上訴於臺灣高等法院，並按他造當事人
之人數附具繕本。如委任律師提起上訴者，應一併繳納上訴審裁
判費。
中　　華　　民　　國　　110 　年　　5 　　月　　21　　日
                        書記官　湯惠芳